【裁判字號】    97,上易,787
【裁判日期】    970522
【裁判案由】    竊盜
【裁判全文】
臺灣高等法院刑事判決                 97年度上易字第787號
    上  訴  人  臺灣宜蘭地方法院檢察署檢察官
    被      告  甲○○
上列上訴人因被告竊盜案件，不服臺灣宜蘭地方法院96年度易字
第57 2號，中華民國97年2月20日第一審判決（起訴案號： 臺灣
宜蘭地方法院檢察署96年度偵字第664號），提起上訴， 本院判
決如下：
    主  文
上訴駁回。
    理  由
一、公訴意旨略以：被告甲○○意圖為自己不法之所有，於民國
    95年11月23日下午6時許，在宜蘭縣蘇澳鎮○○路1號「碼頭
    檳榔攤」內， 竊取乙○○所有放有新臺幣1,500元現金之零
    錢盒1個，甫得手，即查覺乙○○已發現其行竊， 旋即逃逸
    離去，並將竊得之現金自零錢盒內取出，再將空盒棄置在蘇
    澳鎮○○里○○○路旁，因認被告涉犯刑法第320條第1項之
    竊盜罪嫌。
二、按犯罪事實應依證據認定之，無證據不得認定犯罪事實，刑
    事訴訟法第154條第2項定有明文。次按，犯罪事實之認定應
    憑證據，如未能發現確實之證據，或證據不足以證明，自不
    能以推測或擬制之方法，以為裁判基礎；又犯罪事實所憑之
    證據，無論係直接證據或間接證據，其為訴訟上之證明，須
    於通常一般人均不致有合理懷疑而得確信其為真實之程度，
    始得據為有罪之認定，倘其證明尚未達此程度而有合理懷疑
    時，本諸無罪推定原則，自應為被告無罪之諭知；即便被告
    否認犯罪事實所持之辯解不能成立，除非有確實證據足以證
    明對於被告犯罪已無合理之懷疑外，仍不能遽為有罪之認定
    。
三、檢察官起訴被告涉犯前揭罪嫌，無非以證人乙○○之指述，
    佐以員警吳金峰提出之報告書1份、贓物認領保管單1紙、現
    場照片8張及通聯紀錄1份，認被告於警詢、偵查中之辯詞矛
    盾，不可採信，為其論證依據。
四、訊據被告堅詞否認有何竊盜犯行，辯稱：警察隨便拿照片給
    被害人指認，被害人恐誤認等語，經查：證人乙○○雖於95
    年11月28日警詢時稱：當日進入檳榔攤內行竊之男子就是警
    方提示照片中代號A1之男子（即被告），當時天色雖昏暗，
    然伊與該男子距離不到1 公尺，且是兩人斜面相看，所以看
    得非常清楚，檳榔攤為透明玻璃門，攤內有1 盞大型日光燈
    照明，燈光照明明亮云云；於95年12月 3日警詢時再稱：行
    竊之男子略胖、類似平頭，但頭髮略長、身材不高、下巴圓
    弧型，就是警方提供指認照片上之男子云云；然於原審審判
    中則改口稱：當時伊正和客人講話，突然聽到聲音，伊斜斜
    的看過去，檳榔攤的燈光很強，有看到一個人的輪廓，理平
    頭、矮胖不是很高，伊沒有看得很清楚，只是看到輪廓，沒
    有看到竊嫌的臉，只有看到背影，到警局指認時，伊只能確
    定照片中的人比較像伊看到那個竊嫌的型態，因為沒有看到
    正面，所以不敢確定竊嫌是否就是在庭的被告等語，參以證
    人即承辦警員吳金峰於原審庭訊時亦證稱：當初是在菜市場
    裡聽到有人說碼頭檳榔攤遭竊，伊遂跑去檳榔攤問老闆娘，
    老闆娘說有看到竊嫌，並講出竊嫌之特徵，伊遂依老闆娘講
    的特徵去調口卡供指認，依被害人講的特徵，伊想到的就是
    被告，被告本身有竊盜、家暴及安非他命等前科等語，再佐
    以宜蘭縣警察局蘇澳分局指認犯罪嫌疑人紀錄表1 紙，是乙
    ○○於警詢時僅簡略陳述竊嫌之特徵，並未具體指摘本件犯
    行係被告所為，承辦員警在別無線索查證之情況下，僅依乙
    ○○之描述調閱口卡照片6 張供乙○○指認，乙○○遂於有
    限之指認對象中檢選較符合其描述之男子，惟乙○○僅係概
    略地描述特徵，其所稱平頭、矮胖不是很高、下巴圓弧型等
    特徵並不具備獨特性而可輕易識別，員警依其描述檢選口卡
    照片恐生誤會，況口卡照片模糊、竊嫌未必出現在口卡照片
    中、被害人因暗示、引導、記憶模糊、印象交雜、重疊等因
    素極易發生誤認之情形，是在別無積極證據指向被告涉犯本
    件犯行之情況下，實難逕依上述有誤認風險之指述遽認被告
    為本件竊盜犯行。又被告於警詢、偵查中雖就其往來宜蘭、
    台北之時間與通聯紀錄未盡相符，惟因時間久遠，容或有遺
    忘之情形，尚難以此遽認被告涉犯本件竊盜犯行。綜上所述
    ，本件事證仍有不足，未能使本院形成被告有罪之心證，揆
    諸首揭說明，依法應為被告無罪之諭知。
五、原審因認公訴人舉證之證據尚不足為被告有罪之認定，而為
    被告無罪之認定，尚無違誤，公訴人上訴意旨仍執被害人乙
    ○○警詢中之陳述及被告所陳及當時之行蹤有出入等情，認
    原審證據取捨不當，判決有誤，請求撤銷改判，惟查，上開
    證據之取捨，何者可採，何者不可採，業據原審論述已明，
    公訴人上訴並無理由，應予駁回。
據上論斷，應依刑事訴訟法第368條，判決如主文。
本案經檢察官林炳雄到庭執行職務。
中    華    民    國    97    年    5    月     22    日
            刑事第４庭    審判長法  官  沈宜生
                                法  官  鄭水銓
                                法  官  周煙平
以上正本證明與原本無異。
不得上訴。
                                書記官  蕭麗珍
中    華    民    國    97    年    5     月    28    日


司法院資訊處製作；財團法人民間司法改革基金會備份。
